【裁判字號】    98,交易,64
【裁判日期】    980626
【裁判案由】    過失傷害
【裁判全文】
臺灣宜蘭地方法院刑事判決              98年度交易字第64號
公  訴  人  臺灣宜蘭地方法院檢察署檢察官
被      告  乙○○
上列被告因過失傷害案件，經檢察官提起公訴（98年度偵字第32
0號），本院判決如下：
    主  文
乙○○犯業務過失致人重傷罪，處有期徒刑捌月。
    犯 罪 事 實
一、乙○○為全國兒童樂園雜誌社員工，為銷售童書之業務員，
    工作內容時有駕駛車輛載運書籍及人員，係以駕駛為附隨業
    務之人。於民國97年7月3日晚間，駕駛車牌號碼2478-NR號
    自用小客貨車，沿宜蘭縣羅東鎮○○○路之單行道路段 (單
    線道)，由東往西方向行駛，於當天下午8時15分許，途經宜
    蘭縣羅東鎮○○路與民生東路無號誌岔路口處時，應注意行
    經無號誌之交岔路口，少線道車應暫停讓多線道車先行，且
    依當時情形，並無不能注意之情事，竟疏未注意，適有甲○
    ○騎乘車牌號碼NP5-216號機車，沿宜蘭縣羅東鎮○○路（
    雙線道）由南往北方向，駛至上開路口，兩車因而相撞，致
    甲○○受有頭部外傷合併雙側急性硬腦膜下出血及蜘蛛膜下
    出血、右側顱骨骨折併顱內出血、肺炎併呼吸衰竭、嚴重腦
    腫、雙側顱骨缺損，雖經急救仍造成雙邊頭蓋骨缺損、兩眼
    視角、視力缺損、語言障礙、四肢障礙、生活不能自理（日
    常生活完全需他人協助），且合併嚴重認知功能障礙，而因
    此受嚴重減損語能、味能或嗅能以及其他於身體有重大難治
    之重傷害。乙○○於肇事後，即下車救護並報警，並於員警
    到場時自承肇事而接受裁判。
二、案經宜蘭縣政府警察局羅東分局報請台灣宜蘭地方法院檢察
    署檢察官偵查起訴。
    理  由
一、被告乙○○對於其於上開時地駕車肇事之事實，於警訊及本
    院審理時均坦承不諱，並有道路交通事故調查報告表（一）
    、（二）、道路交通事故現場圖各乙份及現場照片28幀在卷
    可參。被害人甲○○受有頭部外傷合併雙側急性硬腦膜下出
    血及蜘蛛膜下出血、右側顱骨骨折併顱內出血、肺炎併呼吸
    衰竭、嚴重腦腫、雙側顱骨缺損，雖經急救仍造成雙邊頭蓋
    骨缺損、兩眼視角、視力缺損、語言障礙、四肢障礙、生活
    不能自理（日常生活完全需他人協助），且合併嚴重認知功
    能障礙，而因此受嚴重減損語能、味能或嗅能以及其他於身
    體有重大難治之重傷害，有被害人之羅東博愛醫院診斷證明
    書、博愛醫院病歷、急診護理評估表、加強護理紀錄、手術
    紀錄單、護理紀錄、出院病歷摘要及說明、國防醫學院三軍
    總醫院附設民眾診療服務處診斷證明書各1份附卷可稽，是
    被告駕車肇事致被害人受重傷害之事實，應堪認定。
二、按汽車行至無號誌或號誌故障而無交通指揮人員指揮之交岔
    路口，支線道車應暫停讓幹線道車先行。未設標誌、標線或
    號誌劃分幹、支線道者，少線道車應暫停讓多線道先行；車
    道數相同時，轉彎車應暫停讓直行車先行；同為直行車或轉
    彎車者，左方車應暫停讓右方車先行，道路交通安全規則第
    102條第1項第2款定有明文。本件被告係行駛在宜蘭縣羅東
    鎮○○○路之單行道且為單線道路段，被害人則係行駛於雙
    線道之宜蘭縣羅東鎮○○路上，被告為少線道車，自應暫停
    讓被害人之車輛先行。被告為以駕駛為附隨業務之人，自應
    注意前揭規定並遵守之，且依當時情形，又無不能注意之情
    事，竟疏未注意，以致肇事，顯有過失。本件經送臺灣省基
    宜區車輛行車事故鑑定委員會鑑定後，亦認被告係有過失，
    有該會98年1月14日基宜鑑字第980016號函附之鑑定意見書
    在卷可查。然鑑定書所載關於路權部分則認「被害人係左方
    車應停讓被告之右方車先行，被告則應減速慢行」，此部分
    鑑定意見未注意被告係行駛於少線道上，不予採用。至被害
    人雖未減速慢行而亦與有過失，惟仍難因此解免被告之責。
    又被害人確因本件事故而受有重傷害，被告之過失與被害人
    之重傷害結果間，自具有相當因果關係。事證明確，被告犯
    行應堪認定。
三、核被告所為，係犯刑法第284條第2項後段之業務過失重傷害
    罪。被告於本件車禍發生後隨即報警處理，並於警員知悉其
    犯罪前即坦承犯行而接受裁判，為被告所自承，復有道路交
    通事故肇事人自首情形紀錄表1紙在卷可憑，其所為合於自
    首之要件，依刑法第62條前段規定減輕其刑。爰審酌本件被
    告駕車疏未注意暫停讓被害人先行，其過失程度較被害人重
    ，且本件事故對被害人所生之重傷害程度嚴重，且迄未與被
    害人達成和解給付賠償，及生活狀況、智識程度，並肇事後
    尚能坦承犯行等一切情狀，量處如主文所示之刑。
據上論斷，應依刑事訴訟法第284條之1、第299條第1項前段，刑
法第284條第2項後段、第62條前段判決如主文。
本案經檢察官張立言到庭執行職務
中    華    民    國    98    年    6     月    26    日
                  刑事第二庭  法  官  謝佩玲
以上正本證明與原本無異。
如不服本判決應於收受送達後十日內向本院提出上訴書狀，並應
敘述具體理由；其未敘述上述理由者，應於上訴期間屆滿後二十
日內向本院補提理由書(均須按他造當事人之人數附繕本)「切勿
逕送上級法院」。
                              書記官  李玉雲
中    華    民    國    98    年    6     月    26    日
附錄本案論罪科刑法條全文：
中華民國刑法第284條第2項
從事業務之人，因業務上之過失傷害人者，處1年以下有期徒刑
、拘役或1千元以下罰金，致重傷者，處3年以下有期徒刑、拘役
或2千元以下罰金。


司法院資訊處製作；財團法人民間司法改革基金會備份。
